臺灣高等法院刑事判決　　　　　　　　 96年度上易字第772號
上　訴　人　臺灣板橋地方法院檢察署檢察官
被　　　告　甲○○
被　　　告　乙○○
被　　　告　丙○○
上列上訴人因被告傷害案件，不服臺灣板橋地方法院95年度易字
第1890號，中華民國96年2月1日第一審判決（起訴案號：臺灣板
橋地方法院檢察署95 年度偵字第16120號），提起上訴，本院判
決如下：
    主  文
上訴駁回。
    理  由
一、本件公訴意旨略以，被告甲○○、乙○○與被告丙○○父子
    三人，因不滿告訴人丁○○毆打被告甲○○，竟基於傷害人
    身體之共同犯意，於九十五年四月二十日晚間十時許，在臺
    北縣中和巿復興路二六三巷八號樓梯內，分持球棒毆打告訴
    人丁○○，致告訴人丁○○受有腕及手挫傷，手指除外、右
    手指開放性傷口等傷害，因認被告甲○○、乙○○、丙○○
    均涉犯刑法第二百七十七條第一項之普通傷害罪嫌等語。
二、公訴人認被告甲○○、乙○○、丙○○等三人涉有上揭罪嫌
    ，係以告訴人丁○○於警詢及偵查中之指訴、被告甲○○於
    警詢時之供述、財團法人慈濟綜合醫院臺北分院診斷證明書
    一份等資為其論據。
三、按犯罪事實應依證據認定之，無證據不得認定犯罪事實；又
    不能證明被告犯罪者，即應諭知無罪之判決，刑事訴訟法第
    一百五十四條第二項、第三百零一條第一項分別定有明文。
    次按認定不利於被告之事實，須依積極證據，苟積極證據不
    足為不利於被告事實之認定時，即應為有利於被告之認定，
    更不必有何有利之證據。又認定犯罪事實所憑之證據，雖不
    以直接證據為限，間接證據亦包括在內，然而無論直接或間
    接證據，其為訴訟上之證明，須達於通常一般人均不致有所
    懷疑，而得確信其為真實之程度，始得據為有罪之認定，最
    高法院三十年上字第八一六號及七十六年臺上字第四九八六
    號判例意旨可資參照。末按告訴人之告訴，係以使被告受刑
    事訴追為目的，是其陳述是否與事實相符，仍應調查其他證
    據以資審認，最高法院五十二年度臺上字第一三００號著有
    判例。
四、訊據被告甲○○、乙○○、丙○○均堅詞否認有何傷害犯行
    ，被告甲○○辯稱，當天晚上，丁○○到伊庭院側門拿東西
    敲門，伊與渠拉拉扯扯，之後渠就跑上樓打電話給派出所警
    員，警察就來了，渠說渠手指受傷，又跟伊大嫂要了新臺幣
    （下同）二千元去急救，當時只有伊與丁○○在場等語；被
    告乙○○辯稱：當天伊與伊弟弟丙○○都在家裡看電視，發
    現側面鐵門有人在敲門，伊父親去開門，之後伊與伊弟弟出
    去看，丁○○就跑上樓了，伊聽到丁○○敲渠大嫂之門，跟
    渠大嫂要二千元等語；被告丙○○辯稱：當時伊到家門口時
    ，丁○○已經跑上樓了，伊沒有毆打丁○○等語。
五、經查：
  (一)按告訴人之告訴，係以使被告受刑事訴追為目的，是其陳述
    是否與事實相符，仍應調查其他證據以資審認，最高法院52
    年台上字第1300號著有判例。查告訴人丁○○對於本件被告
    等共同傷害之事實，前後指訴不一，真實性可疑。
    其雖迭於警詢、偵查中及原審審理時均指稱：伊於九十五年
    四月二十日晚間十時許，吃完宵夜要回家時，在臺北縣中和
    巿復興路二六三巷八號樓梯間內，遭被告甲○○、乙○○、
    丙○○三人持棍棒同時毆打，伊用手擋了一下就跑回樓上，
    渠等不敢追上來云云（見臺灣板橋地方法院九十五年度偵字
    第一六一二０號偵查卷第三頁至第四頁及第四一頁、原審九
    十六年一月十七日審判筆錄）。
    又其於警詢時先稱：渠三人均持鐵棒對伊毆打云云，再於偵
    查中供稱：渠等拿棍子打伊云云，但於原審審理時改稱：渠
    三人分持小棒球棒、類似水管之鐵棒以及鐵棒毆打伊云云，
    則告訴人丁○○就被告甲○○、乙○○、丙○○究持何種器
    物將伊毆擊成傷一節迭更異其詞，已有可疑。
    況依告訴人丁○○所述遭毆打之過程，倘被告甲○○父子三
    人確有意在樓梯間內等候告訴人丁○○返家時，一同持器物
    朝渠毆打，則以一般公寓樓梯間之空間並非寬敞、且在場人
    數眾多之情況下，又豈會如此輕易即讓告訴人丁○○逃脫？
    且渠三人何以不立即追趕上樓、進一步圍擊告訴人丁○○？
    是告訴人丁○○所指遭被告甲○○、乙○○、丙○○採棍棒
    毆打成傷之過程，實難謂與常情事理相符。
  (二)再參酌告訴人丁○○雖於九十五年四月二十日晚間十一時五
    十分許，經臺北縣政府消防局送往財團法人佛教慈濟綜合醫
    院臺北分院急救，經該院醫師診斷認渠受有手及腕挫傷（手
    指除外）以及右手第五指開放性傷口等傷害，有該院九十五
    年十二月十九日（九五）慈新醫文字第九五一一八六號函附
    之救護紀錄表、急診檢傷護理評估紀錄表、急診病歷、給藥
    記錄單、診斷證明書各一件在卷可查（均附於本院卷宗）：
    惟告訴人丁○○指稱被告甲○○父子三人係持棍棒毆打伊，
    伊用手擋而導致受傷，則此何以致使其右手第五指受有「開
    放性傷口」，已與常情有悖。
 (三) 且被告甲○○、乙○○於本院訊問時均供稱：伊等先在住處
    內聽到側面鐵門遭敲擊聲響，甲○○前往查看並與丁○○發
    生拉扯等情（見本院九十五年十一月二十八日準備程序筆錄
    ），而告訴人丁○○亦自承：伊當時手拿鐵棍等語明確（見
    同上審判筆錄），則告訴人丁○○所受傷勢非無可能係因其
    手持鐵棍與被告甲○○發生拉扯或先前敲擊鐵門所自致，是
    自無法逕以告訴人丁○○曾於案發後至前開醫院急診救治一
    節，遽認其身受傷勢係遭被告甲○○、乙○○、丙○○毆擊
    所致。
六、綜上所述，本件告訴人丁○○所述遭被告甲○○父子三人攻
    擊之情節，尚難認與常情相符，而其所受傷勢亦無法排除係
    因其手持鐵棍與被告甲○○發生拉扯或先前敲擊鐵門所自致
    ，是依公訴人所舉各項證據方法，仍不足證明被告甲○○、
    乙○○、丙○○確有持器物毆打告訴人丁○○成傷之事實，
    而使本院達於確信渠等涉有傷害犯行之程度。此外，復查無
    其他積極證據足認其三人有公訴意旨所指傷害罪嫌，揆諸前
    開說明，自應為渠等無罪之諭知。
七、原審諭知被告等無罪之判決，並無違誤。公訴人上訴意旨仍
    執告訴人片面指陳，指摘原判決不當云云，為無理由，其上
    訴，應予駁回。
據上論斷，應依刑事訴訟法第368條，判決如主文。
本案經檢察官吳慧蘭到庭執行職務。
中　　華　　民　　國　　96　　年　　6 　　月　　13　　日
                　刑事第五庭　審判長法　官　吳　敦
                                　　法　官　吳啟民
                                　　法　官　陳祐治
以上正本證明與原本無異。
不得上訴。
                                　　書記官　蔡慧娟
中　　華　　民　　國　　96　　年　　6 　　月　　14　　日
